臺灣宜蘭地方法院刑事判決　　　　　　 100年度簡上字第10號
上　訴　人
即　被　告　張嘉慧
上列上訴人即被告因詐欺案件，不服本院簡易庭於中華民國99年
12月20日所為99年度簡字第856號第一審簡易判決（聲請簡易判
決處刑案號：臺灣宜蘭地方法院檢察署99年度偵字第4171號）提
起上訴，本院管轄之第二審合議庭判決如下：
    主  文
上訴駁回。
    事  實
一、張嘉慧依一般社會生活之通常經驗，本可預見將金融帳戶交
    付予陌生人，該陌生人將可能藉此金融帳戶，自行或轉由他
    人遂行財產上詐欺犯罪之目的，豈料其竟基於容認該結果發
    生亦不違背其本意之不確定幫助詐欺取財之犯意，於民國99
    年1月21日至99年5月17日間之某日傍晚，在宜蘭縣員山鄉○
    ○路○段312巷28號住處附近，將其所開立之宜蘭員山郵局帳
    號00000000000000號帳戶之提款卡及密碼交給真實姓名年籍
    不詳之成年男子「小空」，而任由「小空」所屬或其轉手之
    犯罪集團作為犯罪取財收受款項之工具。嗣「小空」所屬或
    其轉手之犯罪集團成員，即基於意圖為自己不法所有之詐欺
    取財犯意，先後為下列詐欺取財犯行：
（一）上開犯罪集團成員於99年5月17日上午10時許，撥打電話
      給羅俊詠，假冒係羅俊詠之國小同學，並對羅俊詠詐稱「
      因父親生病，急需醫藥費。」等語，致使羅俊詠陷於錯誤
      ，遂依該犯罪集團成員之指示，先後於99年5月17日下午2
      時54分許、99年5月22日下午4時32分許、99年5月22日晚
      上7時30分許，匯款新臺幣（下同）二萬元、一萬元、一
      萬元至張嘉慧前述宜蘭員山郵局帳戶內，上開匯入之款項
      旋即遭該犯罪集團成員提領一空。
（二）上開犯罪集團成員於99年5月25日下午1時30分許，撥打電
      話給吳宗鴻，假冒係吳宗鴻辦理貸款銀行之行員，並對吳
      宗鴻詐稱「我要向你借錢、我幫你繳交銀行之服務費。」
      等語，致吳宗鴻陷於錯誤，遂依該犯罪集團成員之指示，
      先後於99年5月25日下午2時30分許、99年5月25日下午3時
      29分許，匯款八萬元、九萬元至張嘉慧前述宜蘭員山郵局
      帳戶內，上開匯入之款項旋即遭該犯罪集團成員提領一空
      。
    張嘉慧即以此方式幫助「小空」所屬或其轉手之犯罪集團成
    員以詐術取得他人之財物。嗣經羅俊詠、吳宗鴻發現有異，
    始知受騙並報警處理後，警方始循線查悉上情。
二、案經宜蘭縣政府警察局宜蘭分局報請臺灣宜蘭地方法院檢察
    署檢察官偵查聲請簡易判決處刑。
      理  由
一、按被告以外之人於審判外之言詞或書面陳述，除法律有規定
    者外，不得作為證據。又被告以外之人於審判外之陳述，雖
    不符前四條之規定，而經當事人於審判程序同意作為證據，
    法院審酌該言詞陳述或書面陳述作成時之情況，認為適當者
    ，亦得為證據。當事人、代理人或辯護人於法院調查證據時
    ，知有第159條第1項不得為證據之情形，而未於言詞辯論終
    結前聲明異議者，視為有前項之同意，刑事訴訟法第159條
    第1項、第159條之5第1項、第2項分別定有明文。本件證人
    羅俊詠、吳宗鴻於警詢之陳述，雖均係被告以外之人於審判
    外之陳述，但檢察官、被告均同意採為本案證據，依刑事訴
    訟法第159條之5第1項規定，自有證據能力。另被告、檢察
    官於本院審理時對於下列所述之其他證據資料，均不爭執其
    證據能力，本院審酌該等證據資料作成時之狀況，並無不宜
    作為證據情事，依刑事訴訟法第159條之5第2項規定，自得
    作為證據。
二、訊據被告張嘉慧固坦承「伊確實有將宜蘭員山郵局帳號0000
    0000000000號帳戶之提款卡借給男友蔡文傑之友人『小空』
    ，並將提款密碼告知『小空』。」等情（見本院二審卷第57
    、58頁），惟矢口否認有何幫助詐欺取財之犯行，辯稱「是
    因為『小空』說朋友要匯錢給他，因為他沒有郵局的帳戶，
    他急著用錢，我才會將帳戶借給『小空』，當時我並沒有想
    過『小空』或其轉手之人會用我的帳戶去騙錢，我並沒有幫
    助詐欺之意思。」云云。經查：
（一）宜蘭員山郵局帳號00000000000000號帳戶為被告所開立，
      被告最後一次使用上開帳戶的時間是99年1月21日，其後
      被告於某日傍晚，在宜蘭縣員山鄉○○路○段312巷28號住
      處附近，將上開帳戶之提款卡及密碼交予真實姓名年籍不
      詳之成年男子「小空」。於「小空」取得前揭帳戶之提款
      卡及密碼後，「小空」所屬或其轉手之犯罪集團成員於
      99年5月17日上午10時許，撥打電話給羅俊詠，假冒係羅
      俊詠之國小同學，並對羅俊詠詐稱「因父親生病，急需醫
      藥費。」等語，致使羅俊詠陷於錯誤，遂依該犯罪集團成
      員之指示，先後於99年5月17日下午2時54分許、99年5月2
      2日下午4時32分許、99年5月22日晚上7時30分許，匯款二
      萬元、一萬元、一萬元至張嘉慧前述宜蘭員山郵局帳戶內
      ，上開匯入之款項旋即遭該犯罪集團成員提領一空；於
      99年5月25日下午1時30分許，撥打電話給吳宗鴻，假冒係
      吳宗鴻之前辦理貸款銀行之行員，並對吳宗鴻詐稱「我要
      向你借錢、我幫你繳交銀行之服務費。」等語，致吳宗鴻
      陷於錯誤，遂依該犯罪集團成員之指示，先後於99年5月2
      5日下午2時30分許、99年5月25日下午3時29分許，匯款八
      萬元、九萬元至張嘉慧前述宜蘭員山郵局帳戶內，上開匯
      入之款項旋即遭該犯罪集團成員提領一空等事實，業據證
      人即被害人羅俊詠、吳宗鴻於警詢時（見警卷第1至5頁）
      ；證人蔡文傑於本院審理時（見本院二審卷第45至51頁）
      證述綦詳，且有中華郵政股份有限公司宜蘭郵局99年6月2
      3日宜字第0992903219號函附之張嘉慧員山郵局帳號00000
      000000000號帳戶開戶資料及交易明細查詢；臺中縣警察
      局東勢分局石岡分駐所受理刑事案件報案三聯單、反詐騙
      諮詢專線紀錄表、受理詐騙帳戶通報警示簡便格式表、受
      理各類案件紀錄（被害人羅俊詠）；臺北縣政府警察局中
      和第一分局景安派出所受理刑事案件報案三聯單、反詐騙
      案件紀錄表、受理詐騙帳戶通報警示簡便格式表、受理各
      類案件紀錄（被害人吳宗鴻）各一件，及郵局自動櫃員機
      交易明細表三件（被害人羅俊詠）、郵政國內匯款執據二
      件（被害人吳宗鴻）在卷可稽，復為被告所不爭執（見偵
      卷第17、18頁，本院二審卷第19、57頁），自堪以認定。
      依此，足見被告於99年1月21日至99年5月17日間之某日傍
      晚，將其所開立宜蘭員山郵局帳號00000000000000號帳戶
      之提款卡及密碼交予「小空」後，上開郵局帳戶確為詐騙
      集團成員使用，用以詐騙被害人羅俊詠、吳宗鴻之財物得
      手。
（二）其次，金融存款帳戶，事關存戶個人財產權益之保障，若
      與存戶之提款卡併密碼結合，重要性、私密性更形提高，
      除非本人或與本人具密切親誼關係者，難認有何正當理由
      可自由流通，稍具通常社會歷練與經驗法則之人，亦均有
      應妥為保管金融存款帳戶之存摺、提款卡及密碼等物，防
      止他人任意使用之認識，縱有特殊情況，致須將該等物品
      交付與自己不具密切親誼之人時，亦必深入瞭解該他人之
      可靠性與用途之合理性，並慎重查證對方之真實年籍、聯
      絡方式等，殊無任意將金融存款帳戶之存摺、提款卡及密
      碼等物交予真實姓名年籍均毫無所悉之人之理。且任何人
      均可辦理金融帳戶使用，辦理開戶之時間、數目、地點均
      無限制，如無正當理由，實無收集、使用他人帳戶之理，
      而該等專有物品如落入不明人士手中，若未加以闡明正常
      用途，極易被利用為與財產有關之犯罪工具，故有犯罪意
      圖者，非有正當理由，竟徵求他人提供帳戶，客觀上可預
      見其目的係供為某筆資金之存入，後再行領出之用，且該
      筆資金之存入及提領過程係有意隱瞞其流程及行為人身分
      曝光之用意，一般人本於一般認知能力均易於瞭解，另報
      章媒體復一再披露「詐騙集團為規避查緝，乃以各種方式
      及理由蒐集他人之帳戶，使用他人帳戶以遂行詐欺」之不
      法犯罪態樣，被告於行為時已年滿20歲，學歷為國中畢業
      ，曾做過超商店員、檳榔攤店員，其智慮健全，亦有相當
      程度之社會經驗，其復供承對上開「詐騙集團蒐集他人帳
      戶以遂行詐欺取財」之犯罪態樣知之甚詳（見本院二審卷
      第19、58頁），且被告對取得其宜蘭員山郵局帳戶提款卡
      及密碼之「小空」之真實姓名年籍毫無所悉（見本院二審
      卷第59頁），而「小空」又係任意收集他人之帳戶，則其
      用途實屬可疑，參以被告亦供稱「『小空』向我借提款卡
      時，我有猶豫過，因為我跟『小空』不熟，我怕『小空』
      將我的提款卡拿去騙錢。」等情在卷（見本院二審卷第59
      頁），足證被告確實可預見將宜蘭員山郵局帳戶提供他人
      使用將幫助他人實施詐欺犯罪，竟仍將其宜蘭員山郵局帳
      戶之提款卡及密碼交付予真實姓名年籍不詳之「小空」，
      使「小空」或其轉手之人得使用被告之帳戶存、提款，是
      縱無證據證明被告明知「小空」或其轉手之人之犯罪態樣
      係以該帳戶供詐欺之用，惟被告顯具縱有人以其宜蘭員山
      郵局帳戶實施詐欺犯罪亦不違背其本意之幫助意思至明。
（三）綜上所述，本件事證已臻明確，被告所辯不足採信，其幫
      助詐欺取財之犯行堪予認定，應依法論科。
三、按刑法上之幫助犯，係對於犯罪與正犯有共同之認識，而以
    幫助之意思，對於正犯資以助力，而未參與實施犯罪之行為
    者而言。是如未參與實施犯罪構成要件之行為，且係出於幫
    助之意思提供助力，即屬幫助犯，而非共同正犯。查被告提
    供宜蘭員山郵局帳戶之提款卡及密碼予詐騙集團成員之行為
    ，僅屬予該等詐騙集團成員詐欺犯行之助力，所實施者尚非
    屬構成要件之行為，又被告乃預見詐騙集團蒐集帳戶可能作
    為不法所用，但縱使如此亦不違背其本意，屬未必故意。核
    被告之所為，係犯刑法第30條第1項前段、第339條第1項之
    幫助詐欺取財罪。被告以一交付宜蘭員山郵局帳號00000000
    000000號帳戶之提款卡及密碼予「小空」所屬或其轉手之犯
    罪集團成員使用之行為，幫助該詐欺集團先後對被害人羅俊
    詠、吳宗鴻詐欺取財，被告上開所為應論以幫助詐欺取財之
    想像競合犯，屬裁判上一罪。另被告所犯幫助詐欺取財罪，
    屬幫助犯，爰依刑法第30條第2項規定，減輕其刑。原審因
    而認為被告犯行明確，且於審酌被告無犯罪前科，素行良好
    ，被告將其所開立帳戶之提款卡及密碼交付予詐欺集團成員
    使用，幫助該集團成員從事詐欺取財，致使被害人因受騙而
    受有損害，並增加警方追查犯罪之困難，因此助長詐欺取財
    犯罪之橫行，影響社會治安，且迄今均未能賠償被害人所受
    損害，及考量被告於犯罪後坦承部分犯行等一切情狀後，依
    刑法第339條第1項、第30條第1項、第2項、第55條（原審漏
    引）、第41條第1項前段，刑法施行法第1條之1第1項、第2
    項前段之規定，判處被告有期徒刑四月，如易科罰金，以新
    臺幣一千元折算一日，其認事、用法及量刑均稱妥適，應予
    維持。
四、綜上所述，被告提起上訴，否認犯行，並無理由，應予駁回
    。
據上論斷，應依刑事訴訟法第455條之1第1項、第3項、第368條
，判決如主文。
本案經檢察官陳錦雯到庭執行職務。
中    華    民    國    100    年    5     月    2     日
                刑事第二庭審判長法  官  林惠玲
                                法  官  張育彰
                                法  官  劉家祥
以上正本證明與原本無異。
本件不得上訴。
                                書記官  葉書毓
中    華    民    國    100    年    5     月    2     日
附錄本案論罪科刑法條全文：
中華民國刑法第30條（幫助犯及其處罰）
幫助他人實行犯罪行為者，為幫助犯。雖他人不知幫助之情者，
亦同。
幫助犯之處罰，得按正犯之刑減輕之。
中華民國刑法第339條第1項（普通詐欺罪）
意圖為自己或第三人不法之所有，以詐術使人將本人或第三人之
物交付者，處5年以下有期徒刑、拘役或科或併科1千元以下罰金
。
中華民國刑法施行法第1條之1（罰金貨幣單位與罰鍰倍數）
中華民國九十四年一月七日刑法修正施行後，刑法分則編所定罰
金之貨幣單位為新臺幣。
九十四年一月七日刑法修正時，刑法分則編未修正之條文定有罰
金者，自九十四年一月七日刑法修正施行後，就其所定數額提高
為三十倍。但七十二年六月二十六日至九十四年一月七日新增或
修正之條文，就其所定數額提高為三倍。
刑法施行法第1條之1。